【裁判字號】    98,聲再,334
【裁判日期】    980909
【裁判案由】    就業服務法
【裁判全文】
臺灣高等法院刑事裁定                  98年度聲再字第334號
再審聲請人
即受判決人  甲○○
                      樓之19.
上列聲請人因違反就業服務法案件，對於本院98年度上易字第14
32號，中華民國98年8 月19日第二審確定判決（原審案號：臺灣
士林地方法院96年度易字第1246號，起訴案號：臺灣士林地方法
院檢察署95年度偵字第14353 號），聲請再審，本院裁定如下：
    主  文
再審之聲請駁回。
    理  由
一、聲請意旨略以：再審聲請人即被告因違反就業服務法案件，
    經鈞院以98年度上易字第1432號判決有罪確定在案，因發現
    原確定判決所採信之證詞及重要證據漏未審酌，致有違誤，
    爰依法聲請再審：
  (一)證人即越南籍外勞阿花於民國95年9 月27日之警詢筆錄多處
    由警方誘導訊問，且偵訊過程有言語溝通上之困難，況警方
    為何未於案發之初即命外勞阿花指認，尤其後來命外勞阿花
    指認的是口卡傳真黑白照片；況阿花是逃逸外勞，本身已犯
    罪在先，警方更利誘、威脅其在警詢筆錄上簽名蓋章，而法
    院並未調查警詢筆錄時錄音、錄影等紀錄，亦未傳訊警員出
    庭描述製作警詢筆錄之情形，故證人即越南籍外勞阿花之指
    認、證詞顯不足採信，且證人阿花之前開指認與證詞並無證
    據能力，原確定判決竟率爾以此作為判決之依據。
  (二)又證人乙○○○在警詢與偵審中之證詞前後多有矛盾，對於
    重要事情避重就輕，且在偵查中作證時未經具結，該等證詞
    當無證據能力，其證詞不足採信。
  (三)再聲請人乃升斗小民，奉公守法無任何前科紀錄，以開計程
    車為業30多年，均謹遵交通規則，為前開違反就業服務法案
    件多次出庭應訊，拖延多年繁不勝煩，致聲請人患有憂鬱症
    等病，嚴重影響生計，惟聲請人仍不放棄從善，並為社會服
    務，且積極努力為貧病弱勢者捐贈金錢或無私無我奉獻，前
    開確定判決對於證據違法、草率之認定，實令人心寒。
  (四)從而，原確定判決對於證人證詞之採信及重要證據漏未審酌
    ，爰依法提起再審云云。
二、按「不得上訴於第三審法院之案件，除前條規定以外，其經
    第二審確定之有罪判決，如就足生影響於判決之重要證據漏
    未審酌者，亦得為受判決人之利益，聲請再審」，刑事訴訟
    法第421 條固定有明文。惟按「法院認為無再審理由者，應
    以裁定駁回之」，刑事訴訟法第434 條第1 項亦有明文規定
    。而所謂「足生影響於判決」，自係指就該證據之形式觀察
    ，毋須經調查程序，已顯然可認為足以動搖原確定之判決而
    言；又所謂「漏未審酌」，自係指該證據於判決前已存在，
    且已顯現於卷宗內為法院所知悉之證據而言，否則當無漏未
    審酌之可言。苟事實審法院依調查之結果，本於論理法則、
    經驗法則及證據法則，經取捨證據後認定事實者，既對卷附
    證據資料為價值判斷，而對被告不利之證據採酌據為論罪之
    依據，至其餘與前開論罪證據不相容之供述，縱屬對被告有
    利，仍無證據價值而不採，此係有意不採，並非疏而漏未審
    酌，尚不得據為聲請再審之理由。
三、經查：
  (一)原確定判決對於證人越南籍外勞阿花、乙○○○證詞或指認
    之證據能力及證明力，已憑卷存事證，依法律本於職權對於
    證據之取捨，詳敘其判斷之依據及認定之理由，對於聲請人
    所辯如何不足採信，亦詳予指駁（見原確定判決第2-6 頁）
    ，核無違反經驗法則、論理法則及證據法則之情事。況按「
    刑事訴訟法第421 條所規定因重要證據漏未審酌而聲請再審
    者，指該證據於案情有重要關係且未經審酌者而言，如證據
    業經法院本其自由心證予以取捨及判斷，僅係對此持相異評
    價，即不能以此為由聲請再審」，最高法院89年度台抗字第
    30號裁定要旨著有明文。是聲請人主張證人阿花、乙○○○
    之證詞或指認無證據能力或證詞不足採信云云，乃係就原確
    定判決之採證認事之職權行使，再事爭執，且該等證人之證
    詞均顯現於卷宗內為法院所知悉之證據，況原確定判決就證
    人之證詞何者可採、何者摒棄不取均已一一說明，顯見聲請
    人認原確定判決對於證人證詞之採信有違誤，並有重要證據
    漏未審酌之情形，並不足取。從而，聲請人據此聲請再審，
    自與刑事訴訟法第421 條之規定不符，並無聲請人所指之「
    原判決有重要證據漏未審酌」之再審理由存在。
  (二)再聲請人主張法院未調查證人外勞阿花之警詢筆錄錄音、錄
    影等紀錄，亦未傳訊警員出庭描述製作證人阿花警詢筆錄之
    情形云云。然刑事訴訟法第421 條所規定得提起再審事由－
    重要證據漏未審酌之「重要證據」，必須該證據已足認定受
    判決人應受無罪、或免訴、或輕於原確定判決所認定之罪名
    方可，如不足以推翻原確定判決所認定罪刑之證據，即非足
    生影響於原判決之重要證據。查原確定判決已詳加論述認定
    聲請人確有違反就業服務法情事之理由及依據，且就證人外
    勞阿花在警詢中之指認與證述為何均有證據能力之理由亦已
    詳加論述（見原確定判決第2 至3 頁），則縱使依聲請人之
    前開主張調查證人外勞阿花之警詢筆錄錄音、錄影等紀錄或
    傳訊警員出庭描述製作證人阿花警詢筆錄之情形等情，亦難
    執此逕認其所辯未有違反就業服務法之情為可採，則被告所
    提此項證據顯然不足推翻原第二審確定判決所認定罪刑之證
    據，自非屬重要證據。
四、綜上所述，原確定判決依調查證據所得，認定聲請人確有違
    反就業服務法之犯行，其證據之斟酌取捨，並無違背一般經
    驗法則、論理法則及證據法則之情事，聲請人於判決確定前
    之答辯及所提各項證據，已為原確定判決論述綦詳，本件所
    提各節亦非原確定判決漏未審酌之重要證據，並無足以動搖
    原確定判決之效力，難據以開啟再審之程序，核聲請均無理
    由，自應予以駁回。另聲請意旨關於聲請人係奉公守法、樂
    於為善之人及因本案而患病等情，均與法律所規定聲請再審
    之理由無關，併此敘明。
五、據上論斷，應依刑事訴訟法第434 條第1 項之規定，裁定如
    主文。
中    華    民    國    98    年    9     月    9     日
                  刑事第二十庭審判長法  官  楊貴雄
                                    法  官  林銓正
                                    法  官  許必奇
以上正本證明與原本無異。
不得抗告。
                                    書記官  廖素花
中    華    民    國    98    年    9     月    10    日


司法院資訊處製作；財團法人民間司法改革基金會備份。
